【裁判字號】    90,易,1008
【裁判日期】    900802
【裁判案由】    妨害公務
【裁判全文】
臺灣彰化地方法院刑事判決                          九十年度易字第一八號
    公  訴  人  臺灣彰化地方法院檢察署檢察官
    被      告  乙○○
                丙○○
    共      同
    選任辯護人  胡宗智律師
右列被告等因妨害公務案件，經檢察官提起公訴（九十年度偵字第二八三四號），本
院判決如左：
        主  文
乙○○於公務員依法執行職務時，當場侮辱，處有期徒刑伍月，如易科罰金，以參佰
元折算壹日。
丙○○對於公務員依法執行職務時，施強暴，處有期徒刑陸月，如易科罰金，以參佰
元折算壹日。
        事  實
一、乙○○與丙○○、少年陳宏成（民國七十三年七月十五日生）兄弟二人係父子關
    係；緣於民國九十年四月十六日上午八時四十分許，少年陳宏成無駕駛執照、未
    帶行車執照，而騎乘車牌號碼ＮＯＢ─六三六號重型機車一部、後座搭載未配載
    安全帽之丙○○，違規於彰化縣花壇鄉○○村○○路○段北上車道逆向往南行駛
    ，乃為執行勤務中之彰化縣警察局彰化分局花壇分駐所制服警員甲○○在彰化縣
    花壇鄉○○路、學前路交岔路口所攔檢，並依法取下而保管機車鑰匙後，對丙○○及少年陳宏成逕行告發而開立「無照駕駛。未帶行照。」、「乘坐機車未
    戴安全帽（丙○○）」之「舉發違反道路交通管理事件通知單」二張，同時際，
    乙○○在距離百餘公尺外之彰化縣花壇鄉○○村○○路○段三一八號住處接到陳
    宏成電話通知，旋即騎乘車牌號碼ＹＧＹ─七七六號機車沿著中山路一段順向來
    到中山路、學前路交岔路口現場，要求警員甲○○不要開單課罰，警員甲○○未
    予理會，乙○○腦羞成怒、不甘取締受罰，態度丕變，口氣惡劣的命令丙○○、
    少年陳宏成二子回家，不要理會員警取締交通違規之公務執行，乙○○旋騎乘機
    車違規沿著中山路一段北上車道逆向往南行駛，丙○○、少年陳宏成二人則逕自
    以手推機車亦沿著中山路一段北上車道逆行往南而去，警員甲○○當時因尚在填
    寫「舉發違反道路交通管理事件通知單」，遂不及阻止之，詎乙○○行去約十公
    尺，竟忽爾轉頭對著警員甲○○公然大聲辱罵「臭警察」、「幹你娘雞歪（女性
    生殖器官）」等不堪入耳之穢語，警員甲○○見狀乃騎乘警用機車追去意欲制止
    處置之，乙○○卻加速逃逸返家而去，而丙○○手推機車適行至花壇鄉○○路○
    段三六○號、三五八號前，因企圖阻擋警員甲○○以妨礙其執行追躡乙○○之公
    務，竟趁警用機車行將接近時，驟然將車牌號碼ＮＯＢ─六三六號重型機車自左
    往右（外車道朝內車道方向）猛力牽扯橫向於警用機車行進之路前，警員甲○○
    猝不及防，雖緊急剎車，惟警用機車前頭仍與車牌號碼ＮＯＢ─六三六號重型機
    車發生輕微碰撞，丙○○乃再順勢將機車放倒於地，製造嚴重衝突之假象，警員
    甲○○遂即刻上前捉住丙○○之胸前衣物，兩人因而發生肢體拉扯，丙○○更趁
    機以右腳踢打警員甲○○之下檔、左大腿外側各一下，口中並呼喝誣稱「警察打
    人」，乙○○見狀遂又跑來，對著警員甲○○胡亂咆哮，嗣後經警員甲○○呼叫
    其他員警到場支援方休。
二、案經彰化縣警察局彰化分局報請臺灣彰化地方法院檢察署檢察官偵查起訴。
    理      由
一、訊之被告乙○○、丙○○均矢口否認有前揭犯行，被告乙○○辯稱略以：伊距離
    約二百公尺，見到陳宏成被開紅單，伊並沒有罵警察，伊當時回頭是罵伊的兩個
    兒子，叫他們把機車牽回來云云；被告丙○○辯稱略以：伊當時看到警察追來覺
    得害怕，以為警察要扣伊的機車，所以伊便要把機車給警察，才會把機車迴轉，
    後來我以為撞到警察，所以才會把機車放倒，之後因警察勒伊的脖子，致伊無法
    呼吸，伊不小心才踢到警察的云云。惟查，右揭事實業經當場處理員警甲○○指
    述甚詳，核與目擊證人沈永錫證述情節相符，且在場目擊經過之少年陳宏成於警
    訊中亦已詳細陳明：「．．牽到中山路三六○號前，我哥哥將機車由外側右轉到
    內側，於是被追來之員警撞上，．．於是，我哥哥就還手，用腳踢員警之大腿及
    腹部；．．當時執勤員警確實有與我哥哥丙○○發生拉扯，但並未動手打我哥哥
    ，因當時員警與我哥哥丙○○在拉扯，所以才喊警察打人；員警下襠及之腳印是
    我哥哥踢的；當時我哥哥是故意要牽ＮＯＢ─六三六重機車去擋住警員所騎之Ｎ
    ＯＹ─五一八號重機車，才會發生車禍；．．我父親他有大聲的罵警員“幹你娘
    ”三字經。」等語；再被告丙○○於警訊中亦坦承於機車碰撞後，確曾以腳踹警
    員（生殖器附近）之情不諱，此外復有相片八幀、舉發違反道路交通管理事件通
    知單影本二張附卷可稽。綜上所述，被告乙○○、丙○○二人所辯顯均係事後卸
    責之詞，不足採信，本件事證已臻明確，被告二人犯行均堪認定。
二、核被告乙○○所為，係犯刑法第一百四十條第一項之侮辱公務員罪；被告丙○○
    所為，係犯同法第一百三十五條第一項妨害公務執行罪。按國家設置警察職務，
    賦予員警維護社會公安秩序之權責，在使國民全體之共同生活，得以和平與安謐
    ，故對執行勤務之員警當場侮辱或施強暴、脅迫，非惟損及執勤員警個人公務之
    尊嚴與安全，並已擾亂社會治安秩序，影響公共利益，其惡性難認輕微，自應科
    處相當之刑度，始能彰顯社會公義。爰審酌被告二人犯罪動機、手段、所生危害
    執勤員警個人公務之尊嚴與安全甚鉅，並影響公共利益，其惡性難認輕微及其他
    犯罪情節暨被告二人犯罪後態度不佳等一切情狀，各量處如主文所示之刑，並均
    諭知易科罰金之折算標準，以示懲儆。
據上論斷，應依刑事訴訟法第二百九十九條第一項前段，刑法第一百三十五條第一項
、第一百四十條第一項、第四十一條第一項前段，罰金罰鍰提高標準條例第一條前段
、第二條，判決如主文。
中      華      民      國    九十      年      八      月      二      日
                                 臺灣彰化地方法院刑事第二庭
                                     法      官  石  馨  文
右正本證明與原本無異。
如不服本判決，應於判決送達後十日內向本院提出上訴狀( 須附繕本 )。
告訴人或被害人對於判決如有不服具備理由請求檢察官上訴者，其上訴期間之計算係
以檢察官收受判決正本之日期為準。
                                     法院書記官  王  振  州
中      華      民      國    九十      年      八      月      三      日
附錄法條：
刑法第一百三十五條
對於公務員依法執行職務時，施強暴脅迫者，處三年以下有期徒刑、拘役或三百元以
下罰金。
意圖使公務員執行一定之職務或妨害其依法執行一定之職務或使公務員辭職而施強暴
脅迫者亦同。
犯前二項之罪，因而致公務員於死者，處無期徒刑或七年以上有期徒刑；致重傷者，
處三年以上、十年以下有期徒刑。
刑法第一百四十條
於公務員依法執行職務時當場侮辱或對於其依法執行之職務公然侮辱者，處六月以下
有期徒刑、拘役或一百元以下罰金。
對於公署公然侮辱者亦同。


司法院資訊處製作；財團法人民間司法改革基金會備份。
